【裁判字號】    98,交聲,3915
【裁判日期】    981130
【裁判案由】    違反道路交通管理處罰條例聲明異議
【裁判全文】
臺灣臺北地方法院交通事件裁定        98年度交聲字第3915號
原處分機關  臺北市交通事件裁決所
異  議  人
即受處分人  丙○○
代  理  人  乙○○
上列異議人即受處分人因違反道路交通管理處罰條例案件，對於
臺北市交通事件裁決所於中華民國九十八年九月三十日所為之處
分（北市裁罰字第裁二二—ＣＺ0000000號），聲明異議
，本院裁定如下：
    主      文
異議駁回。
    理      由
一、按道路交通管理處罰條例所規範之車輛，係指在道路上以原
    動機行駛之汽車（包括機器腳踏車）或以人力、獸力行駛之
    車輛，而道路交通安全規則所規範之「汽車」，係指在道路
    上不依軌道或電力架線而以原動機行駛之車輛（包含機器腳
    踏車），道路交通管理處罰條例第三條第八款、道路交通安
    全規則第二條第一項第一款分別定有明文。次按停止線，係
    用以指示行駛車輛停止之界限，車輛停止時，其前懸部分不
    得伸越該線；車輛面對圓形紅燈表示禁止通行，不得超越停
    止線或進入路口，道路交通管理處罰條例第六十條第二項第
    三款及道路交通標誌標線號誌設置規則第一百七十條第一項
    、第二百零六條第五款第一目亦分別有明文規定。又按交岔
    路口有繪設路口範圍者，車輛無視於紅燈警示，有穿越路口
    之意圖，而車身已伸入路口範圍亦視同闖紅燈；無繪設路口
    範圍者，以車輛無視於紅燈號誌，而有穿越路口之企圖，其
    車身並已伸越停止線並足以妨害其他方向人（若有行人穿越
    道）、車通行者亦以闖紅燈論處；若僅車身伸越停止線則以
    不遵守標線指示視之，有交通部八十二年四月二十二日交路
    字第○○九八一一號函闡釋在案。再按汽車駕駛人，行經有
    燈光號誌管制之交岔路口闖紅燈者，處新臺幣（下同）一千
    八百元以上五千四百元以下罰鍰；汽車駕駛人有道路交通管
    理處罰條例第五十三條情形者，除依原條款處罰鍰外，並予
    記點三點，道路交通管理處罰條例第五十三條第一項、第六
    十三條第一項第三款亦分別定有明文。而汽車駕駛人，行經
    有燈光號誌管制之交岔路口闖紅燈者，依違反道路交通管理
    事件統一裁罰基準及處理細則第四十四條第一項及違反道路
    交通管理事件統一裁罰基準表（下稱基準表）之規定，尚須
    依行為人所駕駛車輛之種類及有無在應到案日期前到案等二
    項因素決定應對行為人所處罰鍰之數額。是行為人如係騎乘
    機器腳踏車即機車，行經有燈光號誌管制之交岔路口闖紅燈
    而為警舉發，於舉發通知單上所載之應到案日期前到案聽候
    裁決，經處罰機關調查後仍認定其有上開違規行為者，依違
    反道路交通管理事件統一裁罰基準及處理細則第四十四條第
    一項及基準表之規定，應對該行為人處以一千八百元之罰鍰
    ，並記違規點數三點。
二、本件異議人即受處分人丙○○於民國九十八年七月十八日下
    午五時六分許，騎乘車牌號碼ＣＸＭ─六一九號重型機車，
    沿臺北縣板橋市○○路由北向南方向行駛，於行經臺北縣板
    橋市○○路與民生路之設有燈光號誌管制之交岔路口時，當
    時受處分人車行方向之路口號誌為圓形紅燈，本應不得進入
    路口，詎其貿然闖越紅燈而驅車前進並往東左轉民生路，適
    為在該路段執行勤務之臺北縣政府警察局海山分局交通分隊
    警員甲○○發覺而以拍照方式採證，並由臺北縣政府警察局
    海山分局警員盧文和以其有違反道路交通管理處罰條例第五
    十三條第一項規定之行為逕行掣單舉發。嗣受處分人於舉發
    通知單上所載應到案日期即九十八年九月三日前向原處分機
    關提出申訴，經原處分機關函請舉發單位調查結果，仍認受
    處分人確有前揭違規行為，原處分機關乃於九十八年九月三
    十日以受處分人駕車行經有燈光號誌管制之交岔路口闖紅燈
    之違規事實，依道路交通管理處罰條例第五十三條第一項、
    第六十三條第一項第三款（裁決書漏載第三款）及違反道路
    交通管理事件統一裁罰基準及處理細則第四十三條、第四十
    四條及基準表之規定，裁處受處分人一千八百元罰鍰，並記
    違規點數三點。
三、訊據受處分人暨其聲明異議狀意旨，固不否認於前述時間、
    地點，騎乘上開機車，行經前揭有燈光號誌管制之交岔路口
    等事實，惟矢口否認有闖紅燈之交通違規行為，辯稱：伊有
    遵照法則行駛，不算闖紅燈。本件係是否依照號誌行駛停等
    而與闖紅燈問題無涉，且機車左轉不同於汽車左轉，機車因
    應左轉行駛單行道，自得選擇方便處之左側線待行，根本沒
    必要闖紅燈過民生路右側線待行，故選擇以超慢速度滑行六
    十公分至民生路左側橋下機車道出口處，嗣民生路號誌燈示
    及按機車二段式左轉規定模式行駛，並無不當，今警察竟以
    壓過停等線即遽以之為闖紅燈之標準，違背證據法則云云。
四、經查：
（一）本件受處分人騎乘車牌號碼ＣＸＭ—六一九號重型機車，
      沿臺北縣板橋市○○路由北向南方向行駛，於行經該路段
      與民生路之設有燈光號誌管制之交岔路口時，當時受處分
      人車行方向之路口號誌為圓形紅燈，其仍驅車前進並往東
      左轉民生路等事實，業經證人即本案拍照舉發受處分人之
      臺北縣政府警察局海山分局交通分隊警員甲○○於本院九
      十八年十月三十日調查期日中到庭結證稱：該交岔路口只
      有兩個時相；第一個時相為文化路綠燈六十八秒，亮黃燈
      四秒，之後轉紅燈；文化路和民生路全紅時間有三秒鐘，
      之後民生路綠燈六十八秒，亮黃燈四秒，之後又是全紅三
      秒鐘，變成文化路綠燈；且當時交通號誌並無任何異常情
      況。當時那個路口是由伊在線上，在該路口拍照，那個路
      口當時沒有任何人在做號誌控制的動作，駕駛人的行進方
      向由黃燈變換為紅燈後，如果還有車輛沒有通過停止線，
      就會進行拍照。當天受處分人行駛到文化路和民生路交岔
      口時已變成紅燈，並未在高架橋下停止線前停等紅燈，而
      係一直在行駛的狀態，就直接通過路口，然後再左轉，所
      以受處分人違規闖紅燈之距離係通過停止線後約為三公尺
      之遠，因斑馬線有三公尺等語明確，並有臺北縣政府警察
      局海山分局九十八年九月十七日北縣警海交裁字第○九八
      ○○三八一四七號函文一紙、舉發受處分人違規採證照片
      四幀、證人甲○○於本院九十八年十月三十日調查期日中
      當庭繪製舉發受處分人違規當時之行向及地點之現場圖一
      紙、證人甲○○於本院十一月六日調查期日中庭呈現場照
      片及採證照片共十四幀等件在卷足憑，參酌受處分人於本
      院九十八年十一月六日調查期日中自承：伊面向文化路高
      架橋下停止線時的號誌為紅燈；伊在文化路紅燈時仍然越
      過停止線，係因為地板沒有寫正確方向的標誌，伊有看到
      停止線，但沒有停止，因為紅燈變太快了，來不及停；伊
      在越過橋下，面對文化路紅燈的時候，依然越過停止線，
      然後在斑馬線旁，因為發現民生路的號誌為綠燈就轉過去
      等語，足認受處分人確有駕車行經前揭交岔路口，於面對
      圓形紅燈業已亮起時，仍逕自驅車直行闖越紅燈之行為，
      是受處分人前開交通違規行為明確，應堪認定。
（二）受處分人固以前揭情詞置辯。然查，觀諸前開舉發違規行
      為之採證照片及受處分人於本院九十八年十一月六日調查
      期日中當庭以紅色原子筆於編號（一）四照片上之標示可
      知，受處分人騎乘上開機車於行經前開交岔路口處之停止
      線前，該處交通號誌業已變換為紅燈，詎受處分人未為停
      車而仍驅車前進並越過停止線，接續將車往前駛越行人穿
      越道至民生路內側車道前方之交岔路口內，即順勢往東左
      轉民生路方向繼續行駛。揆諸前開交通部八十二年四月二
      十二日交路字第○○九八一一號函釋，無論本件違規事件
      之交岔路口是否有繪設路口範圍，受處分人前述駕駛行為
      即屬闖紅燈之交通違規行為。再者，本件交岔路口為兩個
      時向共四面，均係禁止左轉，首先是文化路對開，其次則
      為民生路對開一情，業經本院依職權向臺北縣政府交通局
      交通管制工程科調查明確，此有本院公務電話記錄一紙及
      本件交通違規事件路口之交通號誌時相表一份附卷可稽。
      而觀之前開採證照片所示，於受處分人尚未駛越停止線時
      ，紅燈業已亮起，而與受處分人行向相反之對向車道即文
      化路由南往北方向之車道上，亦已有兩輛均有搭載乘客之
      機車已於其車道之停止線前方停等紅燈，反觀本件受處分
      人未為停車而仍驅車前進，並越過停止線，則兩者相互對
      照下，受處分人有前開闖紅燈之違規行為，益徵明確。末
      查，前開交岔路口處除有清楚標示禁止左轉標誌外，於民
      生路外側車道之停止線前方並有供機車等待左轉之停等區
      ，受處分人為已考領有駕駛執照之人，理應知悉並注意前
      開交通號誌、標線之規範意義，並遵守該道路交通標誌、
      標線、號誌之指示，以維護交通秩序、確保行車安全。本
      件受處分人行經該路口若欲左轉，應於綠燈之際先行至該
      待轉區等待，今受處分人行至該路口時既已見到行車管制
      號誌燈顯示為紅燈即應停止前進，其竟仍超越停止線貿然
      前行並進入路口即已構成闖紅燈行為，受處分人妄稱其依
      機車二段式左轉規定模式行駛，並無不當云云，顯屬事後
      卸責之詞，實無可採。
（三）綜上所述，本件事證明確，受處分人行經有燈光號誌管制
      之交岔路口闖紅燈之違規行為，堪以認定。
五、從而，受處分人確有於前揭時間，地點，騎乘前開機車確有
    行經有燈光號誌管制之交岔路口闖紅燈之行為，自屬違反道
    路交通管理處罰條例第五十三條第一項之規定，而受處分人
    於舉發通知單上所載應到案日期前向原處分機關提出申訴，
    原處分機關乃依道路交通管理處罰條例第五十三條第一項、
    第六十三條第一項三款、違反道路交通管理事件統一裁罰基
    準及處理細則第四十四條第一項暨違反道路交通管理事件統
    一裁罰基準表之規定，裁處受處分人一千八百元罰鍰，並記
    違規點數三點，經核並無違誤，本件異議為無理由，自應予
    以駁回。
據上論斷，應依道路交通案件處理辦法第十九條，裁定如主文。
中    華    民    國    98    年    11    月    30    日
                  臺灣臺北地方法院交通法庭
                      法      官  雷淑雯
以上正本證明與原本無異。
如不服本裁定，應於裁定送達後五日內向本院提出抗告狀。
                      書  記  官  胡詩唯
中    華    民    國    98    年    11    月    30    日

司法院資訊處製作；財團法人民間司法改革基金會備份。
